臺灣桃園地方法院刑事判決　　　　　　　　　　　　九十一年度訴字第一六七號
　　公　訴　人　臺灣桃園地方法院檢察署檢察官
　　被　　　告　戊○○
右列被告因妨害自由等案件，經檢察官提起公訴（九十年度偵字第一七二六０號），
本院判決如左：
    主  文
戊○○共同以非法方法，剝奪人之行動自由，處有期徒刑肆月，如易科罰金，以佰
元折算壹日。又共同傷害人之身體，處有期徒刑月，如易科罰金，以佰元折算壹
日；未扣案之柺杖鎖壹支沒收。應執行有期徒刑伍月，如易科罰金，以佰元折算壹
日；未扣案之柺杖鎖壹支沒收。
    事  實
一、緣丙○○（冒名甲○○、另案偵查中）因同居女友乙○○（原名吳竹厘）向丁○○同居人陳美鳳買受房屋，尚積欠尾款約新台幣（下同）一百二十萬元價金未付
    ，丁○○屢次向乙○○催討上開尾款並提出訴訟，丙○○得知上情，甚為不悅。
    嗣於民國（下同）九十年九月十二日十三時許，由丁○○（起訴書誤載為丙○○
    ）邀約丙○○（起訴書誤載為丁○○）至桃園市○○路一○七一號七樓「全業財
    務處理公司」（下稱「全業公司」）商討前揭債務問題，丙○○認丁○○逼人太
    甚，竟夥同與丁○○有借款糾紛之戊○○及另二名不詳真實、姓名、年籍、住居
    所綽號「小容」、「鴨子」之成年男子，共同基於妨害自由之犯意聯絡，由戊○○與另二名男子在樓下等候，其則至「全業公司」與丁○○商討處理購屋尾款問
    題，迨至同日十四時三十分許，丁○○自上址「全業公司」下樓後，隨即由戊○○及綽號「小容」、「鴨子」之成年男子將丁○○強推進入渠三人所駕駛不詳車
    號之小客車後座，由戊○○及其中一位較胖成年男子分坐於丁○○兩旁，使之無
    法離去，另一較瘦之男子駕車，強行將之帶走，丙○○則自行駕車跟隨在後，以
    此方式非法剝奪丁○○之行動自由，期間在車上戊○○要其清償債務及不要急於
    再向乙○○催討售屋尾款，旋於同日十五時許共同將之押往桃園市虎頭山上「三
    聖宮」附近偏僻處後，將丁○○帶下車，同時戊○○要丁○○簽發本票，作為日
    後談判籌碼，未獲應允，斯時丙○○、戊○○與綽號「小容」、「鴨子」之成年
    男子另行基於傷害之共同犯意聯絡，由丙○○持其所有之小客車內柺杖鎖一支，
    毆打丁○○身體腹部、胸部等處，而其較胖之友人則對丁○○身體、頭部、頸部
    等部位拳打腳踢，致丁○○受有胸、腹、頸部挫傷、頭皮挫傷、左手及左前臂擦
    傷等傷害，戊○○及另一較瘦之成年男子，則在旁防止丁○○逃離；嗣再將丁○○強推上戊○○等人所駕駛小客車內，再將之載往桃園市虎頭山附近公墓草叢內
    ，拉其下車後，對之恫稱：若不簽本票即打死及活埋之等語，致使丁○○心生畏
    懼而簽發本票，而丙○○及戊○○等人本欲以此本票作為與丁○○談判籌碼，因
    簽發本票過程戊○○等人認為不好看而撕毀，嗣由戊○○及綽號「小容」、「鴨
    子」之成年男子以前述方式載其回桃園市，而丙○○則駕車跟隨在後，迨於同日
    十六時許行經桃園市○○路與南平路口，丁○○趁戊○○等人不注意之際，開車
    門跳下高喊救命，始逃離控制，並經由附近店家報警，始偵悉上情。
二、案經丁○○訴由桃園縣警察局桃園分局報告台灣桃園地方法院檢察署檢察官偵查
    起訴。
    理  由
一、訊據被告戊○○固坦承於前揭時地與丙○○、「小容」、「鴨子」等人駕車將丁○○載往桃園虎頭山，並要求丁○○簽發本票等情，惟矢口否認有傷害、妨害自
    由等犯行，辯稱：係丙○○邀其前往桃園市○○路一○七一號世貿帝國樓下等候
    丁○○，嗣由綽號「小容」、「鴨子」之成年男子將之載往虎頭山談論債務問題
    ，丁○○是自願前往的，伊並未強押、毆打、恐嚇丁○○簽發本票，當時其係坐
    丙○○所駕駛小客車到虎頭山，且當丙○○等人打丁○○時，其係在旁勸架並未
    毆打丁○○云云。經查：
（一）右揭事實，業據告訴人丁○○指訴綦詳，核與證人即丙○○之同居女友乙○○
      於偵查中證稱：「我和丁○○因房屋買賣而認識，當時他（丁○○）同居人陳
      美鳳將她名下房子賣給我，我尚欠陳美鳳一二０萬元左右，當時我曾開立一五
      ０萬元本票給陳美鳳，尚有一二０萬元未付。」、「（該買賣房子有無糾紛？
      ）她（陳美鳳）因本件而告我詐欺，．．．，但為不起訴處分。」、「因我的
      債權人是陳美鳳，但丁○○一再向我催討，丙○○（偵查筆錄誤載為李智勇）
      可能看不過去，才與丁○○至桃園市○○路「全業公司」談判。此事丙○○事
      後告訴我的。並曾告知當天她有找「小黃」（戊○○）一起過去。」等情在卷
      （見偵卷第四三反面至第四四頁）；證人即承辦本案員警王淵德於本院調查時
      證稱：丁○○到派出所報案後，提供一支他與乙○○聯絡電話，我們依照該電
      話號碼打過去，是丙○○（冒名甲○○）接的，他承認與丁○○談判債務問題
      的，後來我們請他到派出所來，讓丁○○指認，丁○○有指認就是丙○○強押
      他開本票的人，之後丙○○打電話給戊○○，戊○○才到派出所來，他說是丙○○聯絡其到桃園市○○路世貿大樓等候丁○○的；丁○○在派出所有指認戊○○。後來我開巡邏車載丁○○去桃園市虎頭山公墓附近找到撕毀之本票等情
      相符（見本院九十一年九月四日筆錄）。復觀之，告訴人丁○○自上址「全業
      公司」下樓後，即遭被告戊○○夥同綽號「小容」、「鴨子」之成年男子強推
      上其所駕駛小客車，強行帶至桃園市虎頭山等情，亦據同案被告丙○○（冒名
      甲○○）於警訊時供述：「是今日（九十年九月十二日）丁○○所委託「全業
      財務處理公司」人員，與我聯絡下午一時許至桃園市○○路一０七一號七樓之
      六該公司內處理債務問題。然後我們談完後下樓，我至旁邊洗車場開車時，遇
      到戊○○、綽號「小容」、「鴨子」等三位朋友，便告訴他們，丁○○等一下
      才下樓，後戊○○及綽號「小容」、「鴨子」三人便開車至桃園市○○路一０
      七一號前等丁○○下樓，我也開自己的車子隨後一起等，當日下午二十三十分
      許丁○○下樓後，戊○○及綽號「小容」、「鴨子」三人便去找丁○○談其與
      丁○○間債務問題時，便將丁○○推進戊○○、綽號「小容」、「鴨子」所駕
      駛之小客車內，載到虎頭山附近一處偏僻處談，我隨後開車跟著去，．．．．
      」等語在卷（見偵卷第三頁反面），互核告訴人之指訴與證人乙○○、王淵德
      及同案被告丙○○之供詞相互吻合，則可證明告訴人丁○○並非自願前往桃園
      市虎頭山，係迫於被告戊○○及綽號「小容」、「鴨子」之成年男子以強推之
      強制力而身不由己所致，告訴人所述信而有徵，應屬可採。
（二）又告訴人遭被告戊○○、丙○○及綽號「小容」、「鴨子」之成年男子強行帶
      至桃園市虎頭山後，對之毆打致其受有上述傷害後，復強行帶至附近公墓草叢
      中對之恫嚇：若不簽本票即打死及活埋之等語，致使丁○○心生畏懼而簽發本
      票等情，除據告訴人指訴在卷外，並有敏盛綜合醫院所出具診斷證明書一紙及
      撕破本票殘餘紙四張、記載未完成本票一張在卷足稽，而上開本票殘餘確是告
      訴人脫困後報案，警員王淵德依據告訴人描述，前往桃園市虎頭山公墓附近尋
      獲，亦據證人即承辦員警王淵德證述在卷。此外，復有告訴人遭強行帶走之現
      場照片、簽發本票現場照片、跳車逃離處所之現場照片各一幀在卷足稽，則戊○○等人確有強押告訴人至桃園市虎頭山後遭毆打，並強迫其簽發本票，可堪
      認定。
（三）雖被告戊○○辯稱：其當時係坐丙○○所駕駛之小客車，前往虎頭山，未強押
      丁○○至虎頭山；而丁○○是自願坐綽號「小容」、「鴨子」之成年男子的車
      前往虎頭山，且未動手打丁○○云云，然被告戊○○確與綽號「小容」、「鴨
      子」之成年男子共同以前揭方式強押告訴人至桃園市虎頭山等情，已據同案被
      告丙○○於警訊時供述在卷，核與告訴人指訴情節相符；且告訴人與綽號「小
      容」、「鴨子」之成年男子並不認識，而與被告戊○○、丙○○認識，則果如
      被告戊○○所稱，告訴人係自願前往虎頭山談論債務問題，則其焉有捨其所認
      識之丙○○所駕駛小客車，而搭乘不認識綽號「小容」、「鴨子」之成年男子
      所駕駛小客車？且告訴人與丙○○剛自「全業公司」商談債務後下樓，焉需另
      至偏僻之虎頭山公墓附近談論債務？凡此諸端均足見被告戊○○所辯顯悖於常
      情，且與事實不符，不足採信。又按共同正犯間，非僅就自己實施之行為負其
      責任，並在犯意聯絡之範圍內，對於其他共同正犯所實施之行為，亦應共同負
      責。被告戊○○既與丙○○、綽號「小容」、「鴨子」之成年男子共同基於傷
      害犯意聯絡，而由共同被告丙○○及其較胖之友人毆打丁○○，則被告戊○○
      雖未動手毆打告訴人丁○○，依上開說明，自應共負傷害罪責，併此敘明。
（四）證人乙○○嗣雖於本院調查時改稱：丙○○等人沒有強押丁○○談判債務事情
      云云，然同案被告丙○○確有夥同被告戊○○與綽號「小容」、「鴨子」之成
      年男子強押告訴人至虎頭山並將之毆打成傷，即強迫簽發本票等情，已如前述
      ，證人上開證詞顯係迴護之詞，不足採信。綜上所述，被告所辯顯係飾卸之詞
      ，委無足採。事證明確，被告犯行洵堪認定。
二、核被告所為，均係犯刑法第二百七十七條第一項普通傷害罪、同法第三百零二條
    第一項之以非法方法剝奪他人行動自由罪。被告戊○○與丙○○及綽號「小容」
    、「鴨子」之成年男子間有犯意之聯絡，行為之分擔，均為共同正犯。又按刑法
    第三百零二條之妨害自由罪，原包括私禁及以其他非法方法剝奪人之行動自由而
    言，所謂非法方法，當包括強暴脅迫等情事在內。縱其所為，合於刑法第三百零
    五條恐嚇危害安全之情形，仍應視為剝奪行動自由之部分行為。從而被告等人恐
    嚇告訴人之非法方法，應視為剝奪行動自由之部分行為，不另論以刑法第三百零
    五條之恐嚇罪。再刑法第三百零二條第一項及第三百零四條第一項之罪，其所保
    護之法益均為被害人之自由，其罪質本屬相同，惟第三百零二條第一項之法定刑
    ，既較第三百零四條第一項為重，則以私行拘禁之方法妨害人自由，縱其目的使
    人行無義務之事，或妨害人行使權利，仍應逕依第三百零二條第一項論罪，並無
    適用第三百零四條第一項之餘地（有最高法院二十九年度台上字第三七五七號判
    例可資參照）。是以被告戊○○等人於非法剝奪告訴人行動自由期間，另迫令告
    訴人簽發本票之無義務之事，亦為刑法第三百零二條第一項之妨害自由罪所吸收
    ，而不另論第三百零四條第一項之強制罪，併此敘明。又被告戊○○等人雖於九
    十年九月十二日中午二時三十分許將告訴人自上址「全業公司」樓下強行帶走，
    剝奪其行動自由，先後至不同地點，至同日下午四時許，告訴人始趁機逃出，其
    地點雖有分別，而私行拘禁行為並未間斷，仍為包括的一個實行行為之繼續，只
    應論以單純一罪，併此敘明。而被告戊○○所犯上開普通傷害罪、以非法方法剝
    奪他人行動自由罪間犯意各別，罪名互異、行為互殊，應分論併罰。爰審酌被告
    之犯罪動機、目的、以強押方式商討債務，影響社會治安甚鉅，對被害人造成損
    害非輕，及犯後之態度等一切情狀，量處如主文所示之刑，並諭知易科罰金之折
    算標準，以示懲儆。至柺杖鎖一支係共同被告丙○○所有，供共同犯罪所用之物
    ，已如前述，雖未扣案，然亦無證據證明以滅失，應依刑法第三十八條第一項第
    二款之規定宣告沒收。至扣案之撕破本票殘餘紙四張、記載未完成本票一張，雖
    係共同被告丙○○與被告戊○○等人共同犯罪所用之物，惟業經被告戊○○等人
    丟棄，已非其所有，爰不併予宣告沒收，附此敘明。
三、（一）公訴意旨另略以：被告戊○○與丙○○、綽號「小容」、「鴨子」之成年
    男子共同基於意圖不法所有之犯意聯絡，於右揭時地強押告訴人丁○○至桃園縣
    桃園市虎頭山附近以強暴脅迫方式，強令告訴人丁○○簽發三張本票金額共計二
    百十萬六千元，因認被告涉犯刑法第三百四十六條第一項恐嚇取財罪嫌。
    （二）公訴人認被告涉犯恐嚇取財罪嫌，無非係以告訴人丁○○之指訴，及卷附
    撕毀之本票為其論據。
    （三）按犯罪事實應依證據認定之，無證據不得推定其犯罪事實；又不能證明被
    告犯罪者，應諭知無罪之判決，刑事訴訟法第一百五十四條、第三百零一條第一
    項分別定有明文。且按刑法第三百四十六條第一項之恐嚇取財罪，係以意圖為自
    己或第三人不法所有為構成要件之一，若僅以恐嚇方法使人交付財物，而並無不
    法所有意圖，縱令其行為或可觸犯他項罪名，要無由成立本條之恐嚇取財罪（最
    高法院八十四年度台上字第四五六六號判決意旨參照）。
    （四）經查：共同被告丙○○之所以夥同被告戊○○、綽號「小容」、「鴨子」
    之成年男子於右揭時地，以強推進入渠等人小客車內，而分坐於其二旁，不讓其
    離去，強行載往桃園市虎頭山後，對之毆打並強令其簽發本票，乃起因於告訴人
    之同居人陳美鳳出售房地予被告丙○○之同居女友乙○○，因尚有尾款約一二０
    萬元未給付，而告訴人丁○○出面向乙○○強力催討，遂引起共同被告丙○○不
    滿，乃邀集與告訴人有借款糾紛之被告戊○○及綽號「小容」、「鴨子」之成年
    男子，欲與告訴人商談解決債務問題等情，業據證人乙○○於本院調查時證述在
    卷（見本院九十一年九月二十日），復據告訴人丁○○於本院調查及審理時坦認
    在卷，則被告戊○○供稱：其到「全業公司」樓下及嗣到桃園市虎頭山，係要丁○○清償欠款，並非向告訴人恐嚇財物等語，應非子虛。復觀之，被告戊○○、
    丙○○及綽號「小容」、「鴨子」之成年男子雖於毆打告訴人後強令其簽發本票
    ，然未將本票帶走，甚而將告訴人所簽本票以其簽發方式，不合其意將之當場撕
    毀等情，亦據告訴人於警訊時陳明在卷（見偵卷第九頁），並有遭撕破本票殘餘
    紙四張、記載未完成本票一張在卷足稽。又告訴人雖亦指訴：不知是誰拿走本票
    云云，然告訴人指稱其簽發金額共計二百一十萬六千元，惟觀之卷內之遭撕毀本
    票四張，其可辨識金額者計有二百萬元、二百元本票各一張及二張無法辨識金額
    之本票，暨一張記載未完成金額為二百萬元之本票一張，則上開本票合計金額已
    逾告訴人所稱之二百十萬六千元之數額，足見被告戊○○等人並未帶走告訴人丁○○所簽發之本票，可堪認定。復酌以九十年九月十二日在上址「全業公司」與
    共同被告丙○○商談處理房屋尾款事宜，係由告訴人丁○○主動委託「全業公司
    」處理，而出面邀約洽談等情，亦據告訴人於警訊時及本院審理時陳明在卷；而
    共同被告丙○○復邀同與告訴人間有金錢債務之被告戊○○及綽號「小容」、「
    鴨子」之成年男子前來，則被告戊○○及共同被告丙○○既事前被動受邀前往，
    事後亦未帶走告訴人所簽發本票，足見被告戊○○等人並無不法所有之意圖甚明
    。揆諸首揭說明，被告戊○○所為即與刑法恐嚇取財構成要件有間。復查無其他
    具體事證足資證明被告涉有起訴意旨所指之恐嚇取財罪嫌，應認無法證明被告犯
    罪，本應為被告戊○○無罪之諭知，惟公訴人認被告此部分犯行與前開經論罪科
    刑部分，有牽連犯裁判上一罪之關係，爰不另為無罪之諭知，併此敘明。
據上論結，應依刑事訴訟法第二百九十九條第一項前段，刑法第二十八條、第三百零
二條第一項、第二百七十七條第一項、第五十一條第五款、第四十一條第一項前段、
第三十八條第一項第二款款，罰金罰鍰提高標準條例第一條前段、第二條，判決如主
文。
本案經檢察官邱曉華到庭執行職務。
中      華      民      國      九十一    年    十    月    二十三      日
                                 臺灣桃園地方法院刑事第四庭
                                             法 官    邱  滋  杉
右正本證明與原本無異。
如不服本判決，應於判決送達後十日內向本院提出上訴狀( 應附繕本 )，上訴於
臺灣高等法院。
                                             書記官    周  巧  屏
中      華      民      國      九十一    年    十    月    二十八     日
附錄法條：
刑法第三百零二條
私行拘禁或以其他非法方法，剝奪人之行動自由者，處五年以下有期徒刑、拘役或三
百元以下罰金。
因而致人於死者，處無期徒刑或七年以上有期徒刑，致重傷者，處三年以上十年以下
有期徒刑。
第一項之未遂犯罰之。
刑法第二百七十七條
傷害人之身體或健康者，處三年以下有期徒刑，拘役或一千元以下罰金。
犯前項之罪，因而致人於死者，處無期徒或七年以上有期徒刑，致重傷者，處三年以
上、十年以下有期徒刑。
